臺灣臺南地方法院交通事件裁定        100年度交聲字第541號
移送機關    交通部公路總局嘉義區監理所臺南監理站
異議人即
受處分人    鄭福勝
上列異議人即受處分人因違反道路交通管理處罰條例案件，對於
交通部公路總局嘉義區監理所臺南監理站100年7月13日所為之處
分（原處分案號：嘉監南字第裁74-M00000000號）聲明異議，本
院裁定如下：
    主  文
異議駁回。
    理  由
一、原處分意旨略以：異議人即受處分人鄭福勝（下稱異議人）
    於民國99年2 月20日18時50分許，酒後駕駛車牌號碼D3-509
    5 號自用一般小客車，行經臺南縣歸仁鄉○○○路○ 段與高
    鐵大道路口時，因不勝酒力不慎追撞前方由林嘉弘駕駛之自
    小客車，嗣經臺南縣警察局歸仁分局警員到場處理，並施以
    酒精濃度測試，測得呼氣酒精濃度為每公升0.95毫克，超過
    標準值每公升0.25毫克，遂予以製單舉發，嗣經移送機關交
    通部公路總局嘉義區監理所臺南監理站以其違規事證明確，
    依道路交通管理處罰條例第35條第1 項第1 款、第24條第1
    項第2 款等規定，裁處異議人罰鍰新臺幣（下同）19,500元
    （原罰鍰49,500元，扣除檢察官緩起訴處分命支付指定之公
    益團體30,000元，尚應補足罰鍰19,500元），吊扣駕駛執照
    12個月，並施以道安講習等處分。
二、本件聲明異議意旨略以：異議人因觸犯酒後駕車之刑事案件
    ，業經臺灣臺南地方法院檢察署檢察官為緩起訴處分，並向
    公益團體支付30,000元，惟原處分機關就異議人同一行為仍
    裁處罰鍰19,500元，吊扣駕駛執照12個月，並應參加道安講
    習等處分，顯與行政罰法第26條第1 項規定不應再受行政處
    罰相悖，因而為此聲明異議，請求撤銷原處分等語。
三、按飲酒後，其吐氣所含酒精濃度超過每公升0.25毫克以上者
    ，不得駕車；又汽車駕駛人，駕駛汽車經測試檢定，有酒精
    濃度超過規定標準者，處15,000元以上60,000元以下罰鍰，
    並當場移置保管該汽車及吊扣其駕駛執照1 年；因而肇事致
    人受傷者，並吊扣其駕駛執照2 年，且應接受道路交通安全
    講習，道路交通安全規則第114 條第2 款、道路交通管理處
    罰條例第35條第1 項第1 款及第24條第1 項第2 款分別定有
    明文。
四、經查：
(一)異議人於99年2 月20日18時50分許，酒後駕駛車牌號碼D3-5
    095 號自用一般小客車，行經臺南縣歸仁鄉○○○路○ 段與
    高鐵大道路口時，因不勝酒力不慎追撞前方由林嘉弘駕駛之
    自小客車，嗣經臺南縣警察局歸仁分局警員到場處理，並施
    以酒精濃度測試，測得呼氣酒精濃度為每公升0.95毫克，超
    過標準值每公升0.25毫克，遂予以製單舉發等情，有臺南縣
    警察局99年2 月20日南縣警交字第M00000000 號舉發違反道
    路交通管理事件通知單及酒精濃度測定紀錄表各1 紙在卷可
    稽，且為異議人所不爭執，是異議人上開違規事實，堪以認
    定。
(二)惟按95年2 月5 日生效之行政罰法第26條第1 項規定，一行
    為同時觸犯刑事法律及違反行政法上義務規定者，依刑事法
    律處罰之。但其行為應處以其他種類行政罰或得沒入之物而
    未經法院宣告沒收者，亦得裁處之。究其立法目的，無非以
    一行為同時觸犯刑事法律及違反行政法上義務規定時，由於
    刑罰與行政罰同屬對不法行為之制裁，而刑罰之懲罰作用較
    強，故依刑事法律處罰，即足資警惕時，實無一事二罰再處
    行政罰之必要，且刑事法律處罰，由法院依法定程序為之，
    較符合正當法律秩序，應予優先適用，但罰鍰以外之沒入或
    其他種類行政罰，因兼具維護公共秩序之作用，為達行政目
    的，行政機關仍得併予裁處。
(三)次按，行政罰法第26條第2 項規定，雖未明文包括緩起訴處
    分在內，而緩起訴處分確定時，被告可免於刑事訴追，與受
    不起訴處分效果相同。然緩起訴處分，為介於起訴及微罪職
    權不起訴間緩衝制度設計，其具體效力依刑事訴訟法第260
    條規定，於緩起訴處分期間屆滿未經撤銷者，非有同條第1
    款或第2 款情形之一，不得對於同一案件再行起訴，即學理
    上所稱實質確定力，足見在緩起訴期間內，尚無實質確定力
    可言（最高法院94年台非字第215 號判例、95年度台非字第
    284 號判決參照）。是觸犯刑事法律之犯罪行為，符合緩起
    訴要件，雖經檢察官為緩起訴處分，然就要件言，緩起訴基
    本上係認被告有犯罪嫌疑，而暫緩起訴，並得課被告予一定
    負擔或指示（同法第253條之2第1項參照），此與不起訴處
    分係因犯罪嫌疑不足或其他原因（同法第252條、第253條）
    ，不得附條件或負擔，顯有不同，且檢察官依刑事訴訟法第
    253 條之2 第1 項第4 款規定為緩起訴處分，命被告向公益
    團體捐款者，被告係履行檢察官為緩起訴處分命令，此等命
    令名義上雖非刑罰，但仍是一種特殊的處遇措施，會產生未
    經裁判即生終局處理案件實質效果，性質上已係實質的制裁
    ，造成被告財產減少的影響，亦即性質上自屬處分金，與罰
    金無異，可知緩起訴處分檢察官所命之捐款是一種刑事處罰
    。況行政罰法第26條第1 項僅規定「依刑事法律處罰之」，
    並未明定應依刑法第33條、第34條所定主從刑罰之種類科罰
    ，檢察官命令被告捐款之金錢給付性質上既屬處分金，而為
    實質刑事制裁，自與行政罰法第26條第1 項「依刑事法律處
    罰之」規定，尚無扞格之處。故而，上開行政罰法第26條第
    2 項既未明列「緩起訴處分」，對人民不利益之規定，自不
    得任意擴張解釋其適用範圍，且緩起訴處分之要件、效果及
    性質均與不起訴處分不同，應屬刑事處罰之一種，自無適用
    行政罰法第26條第2 項規定餘地。從而，經檢察官為緩起訴
    處分行為，如同時違反行政法上義務規定，因已有刑事處罰
    ，此時行政機關若另行依法行政裁罰，無異一罪二罰，因此
    參酌行政罰法第26條立法意旨，違反行政法上義務行為，若
    同時亦經檢察官另為緩起訴處分時，行政機關應不得就同一
    行為，再為與刑罰相類之罰鍰處分。
(四)末按汽車駕駛人有違反道路交通管理處罰條例第35條第1 項
    第1 款之情形，同時違反刑事法律者，經裁判確定處以罰金
    低於本條例第92條第3 項所訂最低罰鍰基準規定者，應依本
    條例裁決繳納不足最低罰鍰部分；本條例罰鍰基準之處理細
    則，由交通部會同內政部定之，道路交通管理處罰條例第35
    條第8 項、第92條第4 項分別定有明文。又對於酒後駕車，
    同一行為經交通裁決機關裁處罰鍰及吊扣駕照，復經檢察官
    為緩起訴並命向公益團體捐款者，該捐款部分係為履行檢察
    官為緩起訴處分命令，與受刑事處罰無異，自不應再受行政
    裁罰，法院應撤銷交通裁決機關有關罰鍰部分之處分，並為
    該部分不罰之諭知，亦業據臺灣高等法院臺南分院於95年10
    月刑事庭庭務會議決議在案（參照臺灣高等法院臺南分院95
    年11月8 日南分院洋文字第0950000678號函附該決議）。次
    按「違反道路交通管理事件統一裁罰基準及處理細則」第2
    條訂定「違反道路交通管理事件統一裁罰標準表」規定，駕
    駛人吐氣所含酒精濃度超過每公升0.55毫克以上，小型車駕
    駛人於應到案期限內，繳納罰鍰或逕行裁決處罰者，處最低
    罰鍰49,500元。再者，酒後駕車經檢察官為緩起訴處分，並
    命被告向公益團體捐款或提供義務勞務者，被告係履行檢察
    官為緩起訴處分命令，此等命令名義上雖非刑罰，但仍是一
    種特殊的處遇措施，造成被告之財產減少或義務增加，性質
    上亦屬干預人民自由之處分，與刑事制裁無異，實質上為刑
    事處罰。故檢察官為緩起訴處分命向公益團體捐款者，其捐
    款之性質解釋上亦屬道路交通管理處罰條例第35條第8 項所
    規定之罰金，監理機關雖不得再為行政裁罰，惟若行為人所
    支付之緩起訴處分金，未達道路交通管理處罰條例第92條第
    3 項所訂最低罰鍰基準規定者，依該條例第35條第8 項之規
    定，即須補足不足最低罰鍰之部分，始為適法。因此法院僅
    得就行為人已依緩起訴處分為公益捐款部分予以撤銷，並為
    不罰之諭知（臺灣高等法院臺南分院07年10月8 日97南分院
    鼎刑仁字第13036 號函附第2 號法律問題研討結果意旨參照
    ）。
(五)查異議人因上揭酒後駕車違規行為所涉刑法第185 條之3 公
    共危險罪，業經臺灣臺南地方法院檢察署檢察官查明異議人
    確有酒後駕車之公共危險犯行後，命異議人於緩起訴處分確
    定之日起6 個月內，向指定之公益團體支付30,000元，而於
    99年3 月31日為緩起訴處分，緩起訴期間為1 年，該案經依
    職權送請再議後，經臺灣高等法院臺南分院檢察署於99年4
    月29日駁回再議之處分確定，異議人業於99年8 月11日履行
    完畢，該緩起訴處分於100 年4 月28日期滿未經撤銷等情，
    有臺灣臺南地方法院檢察署檢察官99年度偵字第4204號緩起
    訴處分書、臺灣高等法院被告前案紀錄表及郵政跨行匯款申
    請書各1 紙在卷可參。揆諸前揭說明，異議人所支付之緩起
    訴處分金30,000元，解釋上應屬道路交通管理處罰條例第35
    條第8 項所規定之罰金，原處分機關就此部分雖不得再為行
    政裁罰，但因受處分人為警查獲時呼氣酒精濃度為每公升0.
    95毫克，而其依緩起訴處分命令所支付之緩起訴處分金僅30
    ,000元，並未達道路交通管理處罰條例第35條第1 項及違反
    道路交通管理事件統一裁罰基準表所定之最低罰鍰基準額49
    ,500元，尚有須補繳不足最低罰鍰差額部分之情形，是原處
    分機關就行政罰之罰鍰方面，依道路交通管理處罰條例第35
    條第8 項之規定，就異議人所繳納不足最低罰鍰基準額之部
    分即差額19,500元裁處罰鍰，洵無違誤，亦不違反行政罰法
    第26條第1 項前段一事不二罰之規定。
五、綜上所述，本件異議人於上開時、地酒後駕車之違規行為，
    同時觸犯刑事法律及行政法上之義務規定，異議人先經檢察
    官為緩起訴處分確定並已向指定之公益團體支付30,000元，
    揆諸前揭規定與說明，原處分機關依道路交通管理處罰條例
    第35條第1 項第1 款、第8 項及違反道路交通管理事件統一
    裁罰基準表之規定，裁處異議人補納罰鍰19,500元，於法並
    無不合，應予維持。至於原處分對異議人為駕駛執照禁考1
    年及施以道路交通安全講習之處分部分，係罰鍰以外對於預
    防再犯之行政罰，乃為抑止酒後駕車之不法行為，維護道路
    交通用路權人之生命、身體之安全法益，依行政罰法第26條
    第1 項但書之規定，得裁處之，是原處分機關此部分之裁決
    ，亦無不當。是本件異議人對原處分所為異議，為無理由，
    應予駁回。
六、據上論斷，應依道路交通管理處罰條例第87條第2 項、道路
    交通事件處理辦法第18條前段，裁定如主文。
中    華    民    國   100    年    7     月    29    日
                              交通法庭法  官  鄭燕璘
以上正本證明與原本無異。
如不服本裁定應於送達後5日內向本院提出抗告狀（應附繕本）
。
                                      書記官  蔡明峰
中    華    民    國   100    年    7     月    29    日